臺灣高等法院刑事判決
109年度上訴字第921號
上  訴  人  
即  被  告  徐坤楙


                    （現於法務部○○○○○○○執行中）  選任辯護人  王淑琍律師
上列上訴人因違反毒品危害防制條例案件，不服臺灣新北地方法
院108年度訴字第518號，中華民國109年1月16日第一審判決（起
訴案號：臺灣新北地方檢察署107年度偵字第33982號），提起上
訴，本院判決如下：
    主  文
上訴駁回。
    事  實
徐坤楙知悉海洛因為毒品危害防制條例所規範之第一級毒品，不
得持有、販賣，其於民國107 年10月24日晚間11時前之某時許，
以不詳之方式取得第一級毒品海洛因5 包後（合計淨重約1113.2
8 公克，合計純質淨重約996.05公克），竟基於意圖販賣而持有
第一級毒品海洛因之犯意而持有之，並將之放置在其位於新北市
○○區○○路0 段000 巷00號22樓之3之住處內，伺機出售第一級毒
品海洛因以牟利，嗣於107年10月24日晚間11時許為警查獲。
    理  由
一、訊據上訴人即被告徐坤楙固坦承其持有前揭第一級毒品海洛
    因5 包，惟矢口否認有何意圖販賣而持有之犯行，辯稱：扣
    案的毒品係綽號「阿和」的朋友在我遭查緝的前2、3天寄放
    在我這的，我有用公共電話聯絡「阿和」，叫他這1、2天過
    來拿云云。經查：
　㈠被告供稱其所持有而為警扣案之前開海洛因5 包，經送鑑驗
    結果，其中塊狀檢品2 包，均含有第一級毒品海洛因成分（
    合計淨重73.17 公克【驗餘淨重73.13 公克】，純度89.90%
    ，純質淨重65.78 公克）；另其餘粉末檢品3 包亦均含有第
    一級毒品海洛因成分（合計淨重1040.11 公克【驗餘淨重10
    37.96 公克】，純度89.44%，純質淨重930.27公克），總計
    海洛因純質之淨重為996.05公克等情，有法務部調查局濫用
    藥物實驗室107 年11月12日調科壹字第10723027600 號鑑定
    書在卷可憑（偵卷第79頁），足徵被告本件所持有之第一級
    毒品海洛因之純度甚高、重量非輕。
　㈡徵諸被告於警詢時辯稱：前開扣案之海洛因是綽號「阿和」
    的男性友人於107 年10月22日晚間11時許帶來我家中，因「
    阿和」擔心返家路上會遇到警察臨檢，故暫時寄放在我家，
    並表示107 年10月25日上午會到我住處社區地下室取回，所
    以查獲當時我是要將海洛因拿到地下室準備放入機車車箱內
    。又我認識「阿和」很久了，但他的真實年籍、現住地、交
    通工具及聯絡方式我都不清楚，因「阿和」有我住處社區磁
    卡，他若要過來找我都是直接過來，我們都是以通訊軟體LI
    NE聯絡，但很少用LINE聯繫云云（偵卷第13至18頁）；嗣於
    偵訊時辯稱：海洛因是在107 年10月22日由「阿和」寄放在
    我那邊，「阿和」表示過2天就來拿，我自己估算「阿和」
    應該是今天早上會來跟我拿，所以我就在昨日晚上將海洛因
    拿到我平常使用的機車車箱內放置，「阿和」知道我的機車
    是哪一臺，且我的機車老舊，所以「阿和」可以直接徒手打
    開車廂拿取海洛因云云（偵卷第73頁）；復於原審審理時辯
    稱：海洛因是「阿和」在查獲前2 、3 個月前寄放在我家，
    他是在我家樓下拿給我，因當時「阿和」要回中壢，在交流
    道遇到臨檢，就繞回來我家表示要將東西放在我這邊，當時
    海洛因是用塑膠袋加手提紙袋裝著，交給我之後我就放在洗
    衣機附近，「阿和」說會跟我聯絡何時來拿取，我有聯絡「
    阿和」，跟「阿和」說要下去高雄，會將海洛因放在機車那
    裡，請「阿和」自取，這中間「阿和」都沒有與我聯絡，我
    與「阿和」認識10幾年，不知道「阿和」全名，當時因我被
    通緝因此與「阿和」比較少聯絡，「阿和」會直接到我家按
    門鈴或用公共電話聯絡，我會和「阿和」用LINE聯絡，顯示
    名稱是「阿和」云云（原審卷第270 至274 頁）；再於本院
    審理時為前開辯詞云云。
　㈢被告就前開海洛因係「阿和」寄放在其住處乙節云云，故辯
    稱一致，惟細繹其歷次所辯情節，可徵被告就「阿和」寄放
    上開海洛因之時間，先稱是查獲前2 、3 天，復又改稱係在
    查獲前2 、3 月，嗣又辯稱，係遭查獲之前2、3天；另就「
    阿和」預計向其取回前開海洛因之時間，先稱「阿和」業已
    向其表示將於107 年10月25日上午取回，嗣又改稱係其自己
    估計是於該日取回，復又改稱是其聯絡「阿和」，表示要將
    上開海洛因放置在其機車之車廂內，而請「阿和」自行取回
    云云，足見被告就其所稱「阿和」寄放海洛因之時間、「阿
    和」何時取回等節，其前後所陳情節迥異，已難盡信。
　㈣稽之被告前開所辯詞，可知被告陳稱「阿和」與其結識已久
    ，甚「阿和」尚持有其居住社區之磁卡，得以自行進入被告
    所居住之社區；復依本件遭扣案海洛因之數量及純度以觀，
    亦見該等海洛因之價值非微，苟確係「阿和」將海洛因交由
    被告保管，衡情被告與「阿和」之交情應甚為友好，且彼此
    具有相當之信賴基礎，否則「阿和」豈得以任意進出被告所
    居住之社區，更將具有一定價值之海洛因輕易交由被告保管
    ，惟被告竟就「阿和」之姓名、聯繫資料均稱不知云云，已
    係悖於情理。況被告辯稱「阿和」確為其友人，且其所稱之
    「阿和」即為其三星廠牌手機內LINE通訊軟體之通訊錄內之
    「阿和」云云，而經當庭勘驗被告遭扣案之三星廠牌行動電
    話，該行動電話之LINE通訊軟體之通訊錄內，確有暱稱為「
    阿和」之人，此有本院勘驗筆錄暨該手機內被告與「阿和」
    之通信訊息翻拍照片在卷可按（本院卷第129、131至136頁
    ），惟觀之前開通信訊息，可知被告最後1 次與「阿和」聯
    繫係在107年8月29日，距被告於同年10月24日遭警查緝之時
    ，相距約2個月之久；甚者，依被告所辯情節，其陳稱係以
    公共電話與「阿和」聯絡云云，惟依前揭通信訊息，可知被
    告先前曾數次以LINE通訊軟體之通話功能與「阿和」通話聯
    繫；此外，被告所持用之三星廠牌行動電話前經原審送請內
    政部警政署刑事警察局進行數位鑑識，經鑑識結果，亦見被
    告於本件遭查獲之期間，即經常使用LINE通訊軟體與其他友
    人聯繫，此有該局所出具之數位鑑識報告在卷可按（原審卷
    第133至139、155至189頁），苟確係「阿和」將扣案之海洛
    因交予被告保管，衡情被告豈有不以LINE通訊軟體與「阿和
    」聯繫，反透由公共電話聯絡之理。復且，被告既辯稱，扣
    案之海洛因均係「阿和」所有，其當日係要將海洛因置放於
    機車車廂內，由「阿和」自行前來取回云云，惟參照卷附之
    新北市政府警察局刑事警察大隊搜索扣押筆錄、扣押物品目
    錄表所示（偵卷第19至32頁），可見被告係於新北市○○區○○
    路0 段000巷00號大樓地下3樓之停車場為警扣得海洛因3包
    ，另於為同棟大樓22樓之住處內為警扣得海洛因2 包，該等
    情狀亦顯與被告辯稱，扣案之海洛因5包均為「阿和」寄放
    在其住處，其要將該等海洛因返還予「阿和」之情，有所扞
    格，堪認被告所辯之情，純為捏虛之詞，而難逕採。
　㈤販賣毒品或意圖販賣而持有毒品均係政府嚴予查緝之違法行
    為，且一般民眾亦普遍認知販賣毒品係非法交易，政府一向
    查禁森嚴並重罰不寬貸，衡諸常情，倘非有利可圖，絕無平
    白甘冒被嚴查重罰高度風險之理而持有毒品。而所謂「意圖
    」，即犯罪之目的，原則上不以發生特定結果為必要，即
    只須有營利之意圖為已足，而毒品可任意分裝或增減其份量
    ，販賣毒品之行為亦無一定之公定價格，每次買賣之價格隨
    供需雙方之資力或關係之深淺或需求之數量、貨源之充裕與
    否、販賣者或意圖販賣而持有毒品者對於資金需求殷切與否
    、對行情認知，以及政府查緝之態度，進而為各種風險評估
    ，機動的調整，有各種不同標準，並非一成不變。惟販賣者
    或意圖販賣而持有者謀取利潤方式，或有差異，其所圖利益
    為非法販賣之行為目的則屬相同。況且毒品之價格不低，取
    得不易，凡為販賣或意圖販賣而持有毒品之不法行為者，苟
    無利可圖，應無甘冒持有毒品遭查獲之極大風險，是其有賺
    取利潤之意圖及事實，應屬符合論理法則且不違背社會通常
    經驗之合理判斷。經查，被告就前揭海洛因為其所持有乙節
    ，自始供述一致，雖卷內無相關之通聯紀錄或通訊監察譯文
    足以顯示被告有何販賣毒品之舉措，亦未查得可疑之買毒者
    或有相關交易對象之指訴，復未查扣毒品交易帳冊等物，而
    缺乏積極證據證明被告於取得扣案之海洛因時即係意圖營利
    而販入、或已對外具體接洽販售事宜，或與特定購毒者相互
    聯繫交易訊息且意思表示達於一致，是依卷內事證尚無從認
    定被告已著手於販賣第一級毒品罪之實行。惟被告於警詢、
    偵訊時就其未有施用海洛因之情供述明確（偵卷第15、16、
    73頁），復被告於本件遭查獲後，其之尿液經送鑑驗結果，
    可待因、嗎啡均判定為陰性，有台灣檢驗科技股份有限公司
    濫用藥物實驗室－台北107 年11月12日濫用藥物檢驗報告在
    卷可憑（偵卷第83頁），堪認被告陳稱其沒有施用海洛因之
    慣習乙節非虛；況本件扣案海洛因之數量及純質淨重高達99
    6.05公克，亦顯非被告供自己施用而持有。又被告前即因販
    賣毒品經臺灣新竹地方法院以105年度重訴字第9號判決判處
    應執行有期徒刑19年，嗣被告提起上訴，而經本院以106年
    度上訴字第899號判決駁回其上訴，被告不服，再次提起上
    訴，於107年8月23日經最高法院以107年度台上字第3097號
    判決駁回上訴確定在案之情，除據被告供稱明確，復有本院
    被告前案紀錄表附卷可參（本院卷第49至52頁），審酌被告
    甫因販賣毒品而遭判處重刑確定，於僅約2個月後即再次為
    警查獲持有前開海洛因，且其為警查獲後，更杜撰係「阿和
    」所寄放之虛詞，則苟非被告持有前開海洛因係伺機販賣兜
    售之用，衡情其無甘冒遭查緝而持有如斯大量其未有施用習
    慣之海洛因；嗣於遭查獲後，更捏虛海洛因之來源為「阿和
    」之不實事項以試圖推諉卸責之必要，足徵被告以不詳方式
    取得扣案之海洛因後，即欲伺機兜售販賣甚明，且欲從中賺
    取利潤牟利之營利意圖，應屬灼然，是被告意圖販賣而持有
    上開第一級毒品海洛因之犯行，洵堪認定。
　㈥被告之辯護人固為被告辯以，因前揭海洛因非被告所有，所
    以被告才會將海洛因放置在樓下停車場之機車後座，讓「阿
    和」取回，且以被告係將海洛因放在無法上鎖、隨時可以開
    啟之機車車廂，反可認定該等海洛因確為他人所寄放云云。
    惟被告辯稱，本件扣案之海洛因均為「阿和」所寄放云云，
    為不可採，已據本院論述如前；復依被告之警詢筆錄以觀，
    亦見被告於住處地下3樓之停車場為警查緝時，遭警扣案之
    海洛因係置放在紙袋內，且係由被告所拿取，並非係在機車
    車廂內查獲，僅係被告辯稱，其係欲將該等海洛因放置在機
    車車廂內而已云云（偵卷第16、17頁）；甚由被告斯時所攜
    帶之紙袋內，僅裝載有3包之海洛因，而非被告陳稱「阿和
    」所交付之5包海洛因，即可推知被告所辯，係要將海洛因
    置放於機車車廂內返還予「阿和」乙節為虛，是辯護人前開
    所陳，已屬無據。至辯護人雖又辯以，依被告為警扣案之物
    品除海洛因外，別無其他磅秤、帳冊等供販賣所用之工具，
    甚扣案手機之還原紀錄內，亦未見有交易毒品之聯絡，即可
    證被告並無販賣海洛因之犯意云云。惟本件被告尚未著手於
    海洛因之販賣，已如前述，則縱未查獲販賣毒品之工具、或
    無交易毒品之相關電話通訊紀錄，亦與常情無違，自無從據
    此為被告有利之認定，是辯護人前揭所指，亦屬無稽。
　㈦從而，被告前開辯詞，俱不足採，其本件犯行事證明確，洵
    堪認定，應依法論科。
二、論罪：
  ㈠按所謂販賣行為，須有營利之意思，方足構成，刑罰法律所
    規定之販賣罪，其類型皆為(1)意圖營利而販入、(2)意圖營
    利而販入並賣出、(3)基於販入以外之其他原因而持有，嗣
    意圖營利而賣出等類型。著手乃指實行犯意，尚未達於犯罪
    既遂之程度而言，從行為階段理論立場，意圖營利而販入，
    即為前述(1)、(2)販賣罪之著手，其中(3)之情形，則以另
    行起意販賣，向外求售或供買方看貨或與之議價時，或為其
    他實行犯意之行為者，為其罪之著手。而販賣行為之完成與
    否，胥賴標的物之是否交付作為既、未遂之標準。行為人持
    有毒品之目的，既在於販賣，不論係出於原始持有之目的，
    抑或初非以營利之目的而持有，嗣變更犯意，意圖販賣繼續
    持有，均與意圖販賣而持有毒品罪之要件該當。
　㈡核被告所為，係犯毒品危害防制條例第5 條第1 項之意圖販
    賣而持有第一級毒品罪。被告持有扣案之第一級毒品海洛因
    純質淨重10公克以上之低度行為，為其意圖販賣而持有之高
    度行為所吸收，不另論罪。至公訴意旨認被告係意圖營利而
    販入上開海洛因，已著手於販賣毒品之實行，而犯毒品危害
    防制條例第4 條第6 項及第1 項之販賣第一級毒品未遂罪嫌
    云云，惟本案並無積極證據足認被告業已有著手於販賣之犯
    行，已據本院論述如前，公訴意旨就被告此部分犯行，認其
    涉犯販賣第一級毒品未遂罪嫌，容有未洽，惟其基本社會事
    實同一，復經本院於當庭告知被告所涉犯之法條，無礙於被
    告之防禦權（本院卷第127、155頁），爰依法變更起訴之法
    條。
三、上訴駁回部分：
　　原審以被告罪證明確，適用毒品危害防制條例第5 條第1 項
    、第18條第1 項前段規定，審酌被告無視毒品對社會秩序及
    國民健康危害至深且鉅，嚴重影響社會治安，販賣毒品行為
    情節尤重，更應嚴加非難，一般民眾均知施用毒品者容易上
    癮且戒除不易，竟無視國家杜絕毒品犯罪之禁令，仍生營利
    意圖，伺機販售第一級毒品海洛因予他人以牟取私利，擴大
    毒品之流通範圍，且對社會風氣及治安造成危害，所為實應
    予以非難，再斟酌被告於本案意圖販賣而持有之第一級毒品
    海洛因之純質淨重高達996.05公克，其數量甚鉅，且純度為
    89.9% 、89.44%，其犯罪所生之潛在危害顯屬重大；復審酌
    被告前有因違反毒品危害防制條例、槍砲彈藥刀械管制條例
    等案件經法院科刑判決之素行，且本案經查獲後，仍未能正
    視己過，猶否認犯行之犯後態度；併考量被告於原審審理時
    自承其最高學歷為高中畢業之智識程度，入監前在家中幫忙
    養豬，與父母、哥哥同住，離婚有1 名小孩，小孩由前妻扶
    養之家庭生活狀況及經濟情形等一切情狀，量處有期徒刑10
    年4月。並說明：㈠扣案之海洛因共5 包（合計驗餘淨重1111
    .09 公克，合計純質淨重996.05公克），係查獲之第一級毒
    品，且上開毒品之包裝袋與各該毒品亦難以完全析離，故不
    問屬於犯罪行為人與否，皆應依毒品危害防制條例第18條第
    1 項前段規定沒收銷燬之。㈡扣案之IPHONE行動電話1 支、
    三星廠牌手機1 支，則查無證據足認與被告所為本案犯行有
    關，亦非違禁物，故不予宣告沒收。核其認事用法俱無違誤
    ，量刑及沒收尚屬允當。被告上訴執前詞否認犯行，要無可
    採，已如前述，是其上訴無理由，應予駁回。
據上論斷，應依刑事訴訟法第368條，判決如主文。
本案經檢察官陳佳秀到庭執行職務。
中　　華　　民　　國　　109 　年　　7 　　月　　15　　日
                  刑事第二十五庭審判長法　官  宋松璟
                                      法　官  黃翰義
                                      法　官  陳彥年
以上正本證明與原本無異。
如不服本判決，應於收受送達後20日內向本院提出上訴書狀，其
未敘述上訴之理由者並得於提起上訴後20日內向本院補提理由書
（均須按他造當事人之人數附繕本）「切勿逕送上級法院」。
                                      書記官  彭秀玉
中　　華　　民　　國　　109 　年　　7 　　月　　15　　日